智慧財產法院刑事判決
                                 100年度刑智上訴字第21號
上　訴　人　曾秋蓉　
即　被　告　　　　　號
選任辯護人　黃見志律師
上列上訴人因違反著作權法案件，不服臺灣高雄地方法院中華民
國99年12月29日99年度智訴字第10號第一審判決（起訴案號：臺
灣高雄地方法院檢察署99年度偵字第12781 號，移送併辦：臺灣
高雄地方法院檢察署99年度偵字第16084 號）提起上訴，本院判
決如下：
    主  文
原判決撤銷。
曾秋蓉犯著作權法第九十一條第三項之侵害著作財產權罪，處有
期徒刑陸月，如易科罰金，以新臺幣壹仟元折算壹日。緩刑貳年
，緩刑期間付保護管束，並於本案判決確定後壹年內參加法治教
育或演講或講習壹場次。扣案如附表一至五所示之物均沒收。
    事  實
一、曾秋蓉係「全允通影視社」（設於高雄市○○區○○○路12
    號）之現場負責人，明知下列事項：
  (一)附表一至四所示之影片係附表一至四「著作財產權人」欄所
    示之人享有著作財產權之視聽著作，得利影視股份有限公司
    （下稱得利影視公司）、演義寓樂實業有限公司（下稱演義
    寓樂公司）、及大霹靂國際影音股份有限公司（下稱大霹靂
    公司）分別就附表一至三所示之視聽著作取得專屬授權，得
    以著作財產權人之地位在臺灣地區行使權利，未經各該著作
    財產權人或被專屬授權人之同意或授權，不得擅自意圖銷售
    而重製、意圖散布而持有、及散布侵害上開著作財產權之光
    碟重製物。
  (二)附表六所示之商標圖樣，係各商標權人先後向經濟部中央標
    準局、智慧財產局（嗣於民國88年1 月26日正式改制）取得
    商標權（其註冊號數、指定使用之商品及專用期間，均如附
    表六所示。商標法於92年11月28日修正施行，業將「商標專
    用權」一詞修正為「商標權」，原判決誤載為「商標專用權
    」），不得未得上開商標權人同意，於同一商品，使用相同
    之註冊商標，亦不得明知為未得上開商標權人同意而於同一
    商品，使用相同於註冊商標之商品（下稱仿冒商標商品）而
    販賣。
  (三)附表一至四所示之光碟內有未經各該著作財產權人或被專屬
    授權人授權重製之影片，而屬侵害著作財產權之重製物（下
    稱盜版光碟）。附表一編號2 、6 、附表二、附表三、四所
    示之光碟，如經由電視或電腦執行時，在電視或電腦畫面上
    會呈現偽造之「本DVD （包括其聲音）僅授權專供家庭使用
    ，其他所有權利一律保留。除法律或著作所有權人以書面正
    式授權外，嚴禁將本DVD 或其部分內容轉拷、公開播映或使
    用於任何其他之用途，未經著作所有權人授權，不可經由貿
    易交易將本DVD 出口、再次供貨、或分銷配送。任何未經授
    權之重複製作、公開播送及配銷之行為須負擔民事賠償及刑
    事責任」等製造或授權字樣，用以表明為博偉家庭娛樂（下
    稱博偉公司）、中藝國際影視股份有限公司（下稱中藝公司
    ）、電視廣播有限公司、霹靂國際多媒體股份有限公司（下
    稱霹靂公司）、龍祥國際股份有限公司（下稱龍祥公司）、
    天宇文化藝術傳播社（下稱天宇公司）等所生產或授權製造
    之意思（下稱授權文字，如附表六之「著作權字樣」欄所示
    ），而屬偽造之準私文書，足以生損害於博偉公司、中藝公
    司、霹靂公司、龍祥公司、天宇公司等。又附表一編號1 、
    3 至6 、附表二、附表三、附表四編號1 所示之光碟有未得
    附表六所示商標權人同意而於同一商品使用相同之註冊商標
    ，而屬仿冒商標商品。
二、詎曾秋蓉竟基於意圖銷售而重製、意圖散布而持有、散布侵
    害著作財產權之光碟重製物、偽造準私文書進而行使、未得
    商標權人同意而於同一商品使用相同註冊商標、販賣仿冒商
    標商品之犯意，於98年9 月間至99年4 月8 日之期間某日，
    向姓名及基本年籍資料不詳之成年人，以每片新臺幣（下同
    ）50元之價格販入如附表一至四之盜版光碟作為母片。復於
    99年4 月7 日提供盜版影片目錄，供會員陳佳松選取以每片
    100 元之代價訂購附表一編號1 至5 、附表四編號4 所示之
    影片。曾秋蓉即以其所有之燒錄器3 台，擅自燒錄重製附表
    一至四所示之影片於空白光碟片內（附表一編號2 、6 、附
    表二、附表三、四之盜版光碟，並有前揭偽造之授權文字準
    私文書；附表一編號1 、3 至6 、附表二、附表三、附表四
    編號1 所示之盜版光碟，並有與附表六所示相同之仿冒商標
    圖樣），意圖散布而持有前揭盜版光碟，侵害附表一至四所
    示著作財產權人及被專屬授權人得利影視公司、演義寓樂公
    司與大霹靂公司之著作財產權、附表六所示之商標權人，且
    足以生損害於博偉公司、中藝公司、霹靂公司、龍祥公司、
    天宇公司等。嗣於翌日同年月8 日晚上7 時8 分許，曾秋蓉
    在「全允通影視社」將附表一編號1 至5 、附表四編號4 所
    示之盜版光碟散布交予陳佳松，並行使其上偽造之授權文字
    準私文書，足生損害於博偉公司等。適逢警持搜索票至該店
    內執行搜索，曾秋蓉見狀要求陳佳松立刻離開，但遭警方制
    止，並於陳佳松身上查扣附表一編號1 至5 、附表四編號4
    所示之盜版光碟，另於店內查獲附表一編號6 、附表二至三
    、附表四編號1 至3 所示之盜版光碟、附表五所示之物。
三、案經得利公司、演義寓樂公司、大霹靂公司訴由高雄市政府
    警察局前鎮分局移送臺灣高雄地方法院檢察署檢察官偵查起
    訴，並由臺灣高雄地方法院檢察署檢察官移送併案審理。
    理  由
一、有關證據之證據能力部分：
    查檢察官、被告對於本案認定被告犯罪事實所憑之供述證據
    （下稱相關供述證據）之證據能力，均表示無意見（本院卷
    第73至78頁之準備程序筆錄、第121 至126 頁之審判筆錄。
    本案卷宗冊數如附表七所示），故依刑事訴訟法第159 條之
    5 第2 項規定，應視為檢察官、被告已同意相關供述證據均
    可作為證據。經斟酌相關供述證據，其任意性並無欠缺，亦
    非違法取得，且無證明力明顯過低之情形，且經原審及本院
    於審判期日依法進行證據之調查、辯論，被告於訴訟上之程
    序權，已受保障，故均得採為證據。
二、前開事實，業據被告坦承不諱（見本院卷第78至79、88、12
    6 至128 頁），並有99年4 月15日鑑識報告書、演義育樂公
    司之有限公司變更登記表影本、授權證明書及附件、大霹靂
    公司之設立登記表、智慧財產權證明書、專屬授權書、霹靂
    布袋戲－霹靂震寰宇之龍戰八荒影音DVD 封面及DVD 光碟片
    印刷面影本（見警詢卷第1 冊第4 、7 至9 、20至25頁）、
    鑑識證明書、得利影視公司受侵權影片明細表、福斯合約中
    譯本及英文本、家庭娛樂授權合約、家庭影視代理合約中譯
    及英文本、重案對決影片介紹網頁影本、本案搜索照片（見
    警詢卷第2 冊第14至24、32至42頁）、得利影視公司之營利
    事業登記證、蒐證圖表、商業登記資料查詢（全允通影視社
    ）、鑑識證明書、家庭娛樂授權合約、刺陵影片介紹網頁影
    本、蒐證照片及侵權光碟片印刷面照片（見偵查卷第1 冊第
    11至18、23、25至26頁）、扣案光碟照片（見偵查卷第2 冊
    第23至30頁）、博偉專屬授權合約中文節譯本、哈利波特：
    混血王子的背叛影片介紹、鑑識報告書、原審勘驗光碟內容
    報告、商標資料檢索服務網頁影本（見原審卷第2 冊第65、
    78、124 、139 至151 頁）、100 年5 月17日勘驗筆錄及附
    表（見本院卷第81、84至85頁）附卷，及附表一至四所示之
    盜版光碟、燒錄機3 台、包裝牛皮紙袋94個、預約簿1 本扣
    案可稽，核與告訴代理人邱文智（見警詢卷第1 冊第1 至3
    頁）、賴奇麟（見警詢卷第1 冊第11至13頁）、曾冠華（見
    警詢卷第2 冊第8 至10頁，偵查卷第1 冊第5 至7 頁）指述
    及證人陳佳松證述（見警詢卷第2 冊第11至13頁，偵查卷第
    2 冊第33至34頁，原審卷第2 冊第155 至159 頁）情節相符
    ，故本件事證明確，被告犯行洵堪認定，應依法論科。另檢
    察官並未於起訴書載明被告犯行之次數，而被告雖坦承原審
    所認定自98年9 月間某日起至99年4 月8 日止，數次擅自燒
    錄重製盜版光碟（含仿冒商標、偽造授權文字之準私文書）
    並散布予會員，惟查無其他積極證據以資證明，自不得以被
    告之自白作為認定之唯一證據（刑事訴訟法第156 條第2 項
    規定參照），依罪疑唯輕原則，應認附表一至四所示之盜版
    光碟係被告於99年4 月7 日陳佳松訂購後一次燒錄重製而成
    ，並於翌日散布交付扣附表一編號1 至5 、附表四編號4 所
    示之盜版光碟予陳佳松。至被告原抗辯本案有陷害教唆之情
    事云云，嗣後於本院審理時即坦承全部犯罪，不再為任何抗
    辯（見本院卷第72、78至79頁），附此敘明。
三、論罪科刑：
  (一)新舊法之比較適用：
    被告行為後，雖商標法於99年8 月25日修正公布第4 條、第
    94條條文，惟與本案相關法條並未修正，故無須為新舊法之
    比較。
  (二)核被告所為，係犯著作權法第91條第3 項之意圖銷售而擅自
    以重製於光碟之方法侵害他人之著作財產權罪、刑法第216
    條、第210 條、第220 條第2 項之行使偽造準私文書罪、商
    標法第81條第1 項第1 款未經商標權人同意於同一商品使用
    註冊商標罪。至其意圖散布而持有、散布侵害著作財產權光
    碟重製物之低度行為，應為擅自重製之高度行為所吸收；偽
    造準私文書之低度行為應為行使偽造準私文書之高度行為所
    吸收；販賣仿冒商標商品之低度行為，應為仿冒商標之高度
    行為所吸收，均不另論罪。
  (三)被告係以一行為同時觸犯著作權法第91條第3 項之罪、刑法
    第216 條、第210 條、第220 條第2 項之罪、商標法第81條
    第1 項第1 款之罪，並同時侵害各該著作財產權人、被專屬
    授權人、商標權人、博偉公司、中藝公司、霹靂公司、龍祥
    公司、天宇公司等之法益，應成立想像競合犯，而依刑法第
    55條規定從一重之著作權法第91條第3 項之罪處斷。至於檢
    察官認被告係犯著作權法第91條第3 項、第2 項違法重製他
    人享有著作財產權光碟、第91條之1 第3 項、第2 項意圖散
    布而持有及散布非法重製物等3 罪，應從重論以同法第91條
    第3 項、第2 項之罪，容有誤會，附此敘明。
  (四)就偽造準私文書進而行使、仿冒商標部分，以及附表四編號
    4 、6 所示之盜版光碟部分，雖均未據檢察官起訴，惟此部
    分與前開論罪科刑部分有想像競合之裁判上一罪關係，為起
    訴效力之所及，且移送併辦部分係就與本案同一之犯罪事實
    ，本院自均得併予審理。
  (五)被告上訴指摘原判決不當，雖無理由，惟原判決有下列可議
    之處，自應由本院予以撤銷改判：
    1.原審認被告燒錄重製、散布盜版光碟之行為，成立集合犯
      ，惟著作權法相關重製等罪，並無成立集合犯之可能（最
      高法院99年度臺上字第5502號、100 年度臺上字第8 號刑
      事判決參照），且本案全卷證據僅能證明被告有一次燒錄
      重製光碟之行為，及一次散布予陳佳松之行為，自無成立
      集合犯之可言，原判決此部分認定，自有違誤。
    2.扣案附表一編號1 、3 至6 、附表二、附表三、附表四編
      號1 所示之盜版光碟，應依商標法第83條義務沒收規定予
      以沒收；又附表五編號1 所示之物，應依著作權法第98條
      本文規定沒收（詳後第(八)項所述）。惟原判決逕分別依著
      作權法第98條、刑法第38條第1 項第2 款規定，與其餘扣
      案物一併宣告沒收，自有未洽。
  (六)爰審酌被告為圖私利，意圖銷售而重製燒錄、持有、進而散
    布盜版光碟，且偽造準私文書進而行使，侵害他人之著作財
    產權及商標權，造成著作財產權人及商標權人之損害，間接
    影響我國保護智慧財產權之國際聲譽，及高職畢業，家庭經
    濟狀況小康（見偵查卷第2 冊第2 頁，本院卷第80頁）、查
    獲附表一至四所示盜版光碟之數量，犯後原否認犯罪、惟於
    本院審理時即坦承犯罪，且已與告訴人得利影視公司、演藝
    公司達成和解（見原審卷第2 冊第125 至126 頁，本院卷第
    81 、128頁）等一切情狀，量處如主文所示之刑，並諭知易
    科罰金之折算標準。
  (七)查被告前未曾因故意犯罪受有期徒刑以上刑之宣告，有臺灣
    高等法院被告前案紀錄表可按（見本院卷第113 頁），其學
    歷為高職畢業，配偶身體狀況不佳，育有幼齡2 子，全家收
    入來源依靠經營影視社收入為生（見本院卷第1 冊第80至81
    、128 頁之筆錄，第88至97、130 至141 頁之書狀暨相關資
    料）因一時失慮，致罹刑典，於本院審理時已坦承犯行，且
    業與告訴人得利影視公司、演藝公司達成和解，檢察官與此
    二告訴人之代理人並當庭表示同意給予緩刑之宣告（見本院
    卷第81、128 頁之筆錄），相信其歷經此偵審程序及刑之宣
    告後，應知警惕而無再犯之虞，本院因認暫不執行其刑為當
    ，爰予宣告緩刑2 年。而考量本件侵害法益之輕重，為促使
    被告日後得以知曉尊重他人智慧財產權之觀念，應附預防再
    犯所必要之命令，爰依刑法第74條第2 項第8 款之規定，命
    其應於本案判決確定後1 年內參加法治教育或演講或講習1
    場次，並依同法第93條第1 項第2 款規定，諭知於緩刑期間
    付保護管束。
  (八)扣案附表一編號1 、3 至6 、附表二、附表三、附表四編號
    1 所示之盜版光碟，係被告犯商標法第81條第1 款之罪所製
    造之商品，應均依同法第83條規定沒收之。又附表一編號2
    、附表四編號2 至6 所示之盜版光碟，為被告犯著作權法第
    91條第3 項之罪所得之物，不問是否屬於被告所有，均應依
    同法第98條但書規定宣告沒收。又附表五編號1 所示之物，
    為被告犯著作權法第91條第3 項之罪所用之物，且為被告所
    有，應依同法第98條本文規定為沒收之宣告。又附表五編號
    2 、3 所示之物，係被告所有，供犯罪預備之物，依刑法第
    38條第1 項第2 款規定宣告沒收。
據上論斷，應依刑事訴訟法第369 條第1 項前段、第364 條、第
299 條第1 項前段，著作權法第91條第3 項、第98條本文、但書
，商標法第81條第1 款、第83條，刑法第11條、第55條、第216
條、第210 條、第220 條第2 項、第41條第1 項、第38條第1 項
第2 款、第74條第1 項第1 款、第2 項第8 款、第93條第1 項第
2 款，判決如主文。
本案經檢察官鍾鳳玲到庭執行職務。
中　　華　　民　　國　　100　 年　　8　　 月　　25　　日
                    智慧財產法院第二庭
                          審判長法　官　陳忠行
                                法  官　曾啟謀
                                法  官　蔡惠如
以上正本證明與原本無異。
如不服本判決，應於收受送達後10日內向本院提出上訴書狀，其
未敘述上訴之理由者並得於提起上訴後10日內向本院補提理由書
（均須按他造當事人之人數附繕本）「切勿逕送上級法院」。
中　　華　　民　　國　　100　 年　　8　　 月　　29　　日
                                書記官  林佳蘋
附錄本案論罪科刑法條：
著作權法第91條
擅自以重製之方法侵害他人之著作財產權者，處3 年以下有期徒
刑、拘役，或科或併科新臺幣75萬元以下罰金。
意圖銷售或出租而擅自以重製之方法侵害他人之著作財產權者，
處6 月以上五年以下有期徒刑，得併科新臺幣20萬元以上2 百萬
元以下罰金。
以重製於光碟之方法犯前項之罪者，處6 月以上5 年以下有期徒
刑，得併科新臺幣50萬元以上5 百萬元以下罰金。
著作僅供個人參考或合理使用者，不構成著作權侵害。
著作權法第98條
犯第91條至第93條、第95條至第96條之1 之罪，供犯罪所用或因
犯罪所得之物，得沒收之。但犯第91條第3 項及第91條之1 第3
項之罪者，其得沒收之物，不以屬於犯人者為限。
商標法第81條
未得商標權人或團體商標權人同意，有下列情形之一者，處3 年
以下有期徒刑、拘役或科或併科新臺幣20萬元以下罰金：
一、於同一商品或服務，使用相同之註冊商標或團體商標者。
二、於類似之商品或服務，使用相同之註冊商標或團體商標，有
    致相關消費者混淆誤認之虞者。
三、於同一或類似之商品或服務，使用近似於其註冊商標或團體
    商標之商標，有致相關消費者混淆誤認之虞者。
商標法第83條
犯前2 條之罪所製造、販賣、陳列、輸出或輸入之商品，或所提
供於服務使用之物品或文書，不問屬於犯人與否，沒收之。
刑法第38條（沒收物）
下列之物沒收之：
一、違禁物。
二、供犯罪所用或犯罪預備之物。
三、因犯罪所生或所得之物。
前項第 1 款之物，不問屬於犯罪行為人與否，沒收之。
第1 項第2 款、第3 款之物，以屬於犯罪行為人者為限，得沒收
之。但有特別規定者，依其規定。
中華民國刑法第210 條（偽造變造私文書罪）
偽造、變造私文書，足以生損害於公眾或他人者，處5 年以下有
期徒刑。
中華民國刑法第216 條（行使偽造變造或登載不實之文書罪）
行使第210 條至第215 條之文書者，依偽造、變造文書或登載不
實事項或使登載不實事項之規定處斷。
中華民國刑法第220 條（準文書）
在紙上或物品上之文字、符號、圖畫、照像，依習慣或特約，足
以為表示其用意之證明者，關於本章及本章以外各罪，以文書論
。